【裁判字號】    88,易,989
【裁判日期】    890208
【裁判案由】    恐嚇等
【裁判全文】
臺灣嘉義地方法院刑事判決                          八十八年度易字第九八九號
    公  訴  人  臺灣嘉義地方法院檢察署檢察官
    被      告  甲○○
                丙○○
                戊○○
    共      同
    選任辯護人  嚴庚辰律師
                李慧千律師
右列被告等因恐嚇等案件，經檢察官提起公訴（八十八年度偵字第五一七一號），本
院判決如左：
    主  文
甲○○、丙○○、戊○○被訴恐嚇危害安全罪及非法剝奪他人行動自由罪部分，均無
罪；其餘被訴無故侵入住宅罪部分，均公訴不受理。
    理  由
一、公訴意旨略以：甲○○因與案外人翁青山有債務關係，遂於民國八十八年六月三
    十日下午七時十分許，夥同丙○○、戊○○共同前往嘉義縣竹崎鄉文峰村三鄰羨
    仔寮三十一號丁○○（翁青山之岳母）住處內，欲找翁青山索討欠款，而林瑞麟
    （起訴書誤載為乙○○）亦於後到達該處與己○○聊天，後甲○○、戊○○、丙○○等人基於共同之犯意，因甲○○以電話之方式與翁青山聯絡後發生口角，先
    由丙○○以強拉丁○○手臂之方式，要求丁○○進入房間內取出戶口名簿供其查
    對，再由甲○○、丙○○及戊○○等人外出至該處之庭院內將己○○圍住，由該
    名姓名年籍不詳自稱為「甲○○」之成年男子手持木棒，戊○○恫嚇己○○說出
    翁青山之下落，否則即要以木棍毆打之後，因己○○並未說出案外人翁青山之下
    落，故該名姓名年籍不詳自稱為甲○○之成年男子即持木棍毆打己○○，丁○○
    欲前往阻止時，即讓丙○○架離該處，後又因林瑞麟欲上前阻止時亦遭該姓名年
    籍不詳自稱為甲○○之成年男子打傷頭部後暈眩，己○○及丁○○將其扶至旁邊
    休息，後戊○○、甲○○及姓名不詳自稱為甲○○之成年男子等人欲再以木棍毆
    打己○○時，皆由丁○○手臂將該木棍揮往他處，嗣後甲○○、丙○○及戊○○
    及數十名姓名年籍不詳之成年男子因怕警方前往，故自行離去，因認被告等共同
    涉犯刑法第三百零五條恐嚇危害安全、第三百零二條第一項非法剝奪他人行動自
    由及第三百零六條第一項無故侵入他人住宅等罪嫌云云。
    (一)按犯罪事實應依證據認定之，無證據不得推定其犯罪事實，又不能證明被告犯
      罪者，應為無罪判決之諭知，刑事訴訟法第一百五十四條、第三百零一條第一
      項前段定有明文。所謂犯罪事實之證據，係指足以認定被告確有犯罪行為之積
      極證據而言，該項證據且須適合被告犯罪事實之認定，始得採為斷罪資料，有
      最高法院二十九年上字第三一○五號、五十三年台上字第二七五○號判例足資
      參照，次按事實之認定，應憑證據，如未能發現相當證據，或證據不足以證明
      ，自不能以推測或擬制之方法，為裁判基礎；告訴人之告訴，係以使被告受刑
      事追訴為目的，是其陳述是否與事實相符，仍應調查其他證據以資審認。（最
      高法院四十年台上字第八十六號、五十二年台上字第一三○○號判例參照）。
    (二)本件公訴人認被告等涉犯上開罪嫌，無非係以被害人丁○○、己○○、林瑞麟
      等人於警偵訊中所為指訴，及車籍作業系統查詢認可資料等在卷足憑，為其論
      據，然訊據被告甲○○固坦承於上開時地，前往丁○○家，欲向翁青山討回積
      欠貨款等情不諱，惟矢口否認有何妨害自由及恐嚇犯行，辯稱：因翁青山拿丁○○的票支付貨款，但未獲兌現，乃依票載地址前往丁○○家，嗣因無法得知
      翁青山下落，復遭翁青山在電話中挑釁，一時氣憤乃與己○○發生爭執，並大
      聲對罵，而隨手拾地上竹子，打被害人己○○等語；被告丙○○、戊○○則坦
      承有共同前往丁○○家，但均否認有何妨害自由及恐嚇犯行，辯稱：當時丁○○是自願進入屋內拿戶口名簿，用以證明翁青山未與丁○○同住等語，經查：
      被害人己○○於警訊時陳稱：「因為被人傷害，至派出所提出告訴，於八十
        八年六月三十日下午五時十分許，在我的住家前庭院，遭甲○○率眾約二十
        至三十人，遭甲○○持木棍打傷，因為甲○○質問我姐夫的下落去處，我回
        答說：『不知道』，李說：『不知道，真的不知道嗎? 』，就持竹棍往我身
        上猛打。」等語（見警卷第七頁最後一至四行）、「當我回說不知道我姐夫
        下落時，甲○○將其右手伸入其外衣下褲頭，出言恐嚇我：『你要相信我敢
        刺你嗎？』，又說：『三天後找不到我姐夫，我就知死。』，：：：李打我
        時，我母親喊救命，他叫我母親不要叫，又叫人將我母親拖開，又企圖將我
        及母親押上車去找我姐夫。：。」等語（見警卷第八頁）、復於檢察官偵查
        中指稱：「：被告三人進入我家，在外面庭院還有十幾個人，是他們叫我進
        入屋內，他們問我：『翁青山在那裏？』，我回答說『不知道』，他們說『
        如果你不說（作勢要打我），後來叫我媽跟我出去外面，戊○○當時站我旁
        邊，跟我說：『如果不說要打我。』，甲○○有拿棍子站在庭院，丙○○：
        ：把我媽媽拉開，甲○○有拿棍子打我大腿，林瑞麟過去推他，結果被一位
        不知名男子打中頭部，我說的甲○○不是今天來的甲○○，是自稱甲○○的
        人打我，：：丙○○拉我媽媽要去拿戶口名簿，那位自稱甲○○之人有恐嚇
        我說『不講要打我。』：。」等語（見偵卷第十頁反面），而被害人林瑞麟
        於偵查中則陳稱：當天是到丁○○家找己○○聊天，先是在庭院聊天，見被
        告三人走進丁○○家，己○○也被叫進他家，後來，被告三人與丁○○、己○○一同走出來，有一個不是被告的人，拿竹棒打己○○，我就過去問他什
        麼事，就被那人打中頭部，：：。等語（見偵卷第十頁），綜觀被害人上開
        所述，就其等遭何人毆打一節，有稱係甲○○，有稱是一位自稱甲○○之人
        ；就其等遭何人恐嚇一節，有稱甲○○，有稱戊○○；又就其等遭恐嚇之內
        容，亦有語言恐嚇及作勢恐嚇之差別，足認被害人之指述，顯有前後不一之
        矛盾，自難僅憑上開警訊或偵查中所為指述，遽為被告不利之判決。
      次查，被告甲○○於警訊時供稱：「因己○○的姐夫翁青山向我購買鋼鐵未
        付貨款給我，當日我去他家商談貨款問題，我向己○○問他姐夫翁青山在何
        處，己○○告訴我，他只知道他姐夫行動電話，於是己○○就打電話給他姐
        夫，他姐夫在電話中跟我說：『討錢沒有，要輸贏（台語）找人不要緊。』
        於是我一時氣憤才拿竹棍毆打己○○，而林瑞麟是要來勸架，被我不小心打
        到。」等語（見警卷第一頁反面最後第二至七行），上述情節與其嗣後在檢
        察官偵查中及本院調查時所供，內容均相一致（見偵卷第十一頁最後第一至
        四行、本院八十八年九月十三日訊問筆錄），核與被告戊○○於警訊時陳稱
        ：「因己○○口氣不好，而其姐夫又說（電話中說）找兄弟輸贏，甲○○才
        氣憤拿竹棍毆打己○○，而林瑞麟是要勸架，而被毆打的。」等語（見警卷
        第三頁反面最後二行），二人所述情節亦相吻合，且與被害人丁○○於偵查
        中指稱：當天被告三位進入我家，就說要跟我要錢，因為我女婿欠他的錢，
        後來，我說又不是我欠他錢，被告就拿棍子打己○○，林瑞麟要阻擋，就被
        棍子從頭上打下去等語相同（見偵卷第九頁反面第五至九行）。堪認被告等
        當天前往丁○○家，係要找翁青山出面解決債務，嗣因未找到翁青山，而與
        己○○、丁○○發生爭執，允無疑義。
      末查，被害人己○○於本院訊問時，陳稱：「他們三人來找我姐夫翁青山要
        錢，票是被姐夫翁青山冒用，那天我口氣不好，因他（指甲○○）對我大吼
        ，我被甲○○打背部和腳。」、「（問：戊○○有講要你說出翁青山下落，
        否則即要以木棍打你？）問我的人均是甲○○，他真的以木棍打我。」、「
        甲○○要求要看翁青山有無在戶口內，他們跟隨丁○○進去，：。」、「（
        問：丁○○願意進去拿拿戶口名簿？）她也願意拿。」等語（見本院八十八
        年九月十三日及八十九年一月十四日筆錄），且被害人林瑞麟亦陳稱：當時
        被甲○○打昏，並不知何人說恐嚇的話等語，堪認被告甲○○係因找尋翁青
        山未果，乃要求己○○說出翁青山（為己○○之姐夫）下落，並與己○○發
        生口角後，隨即進而為傷害行為，甚為灼然，足認被告縱有為上開恐嚇言語
        ，亦係找翁青山未獲後情緒上之反應，顯無恐嚇之犯意可言，且被害人丁○○係為證明翁青山確未與其同住，而自願進入屋內拿戶口名簿，被告等人隨
        同進入屋內，亦難認被告等人有何剝奪行動自由之犯行，至於被告等與被害
        人發生爭執過程中之拉扯行為，應屬傷害行為之部分行為，亦與剝奪行動自
        由罪無涉，而傷害部分又未經起訴，本院自不得加以審酌。
    (三)至於被告等無故侵入住宅部分，已經告訴人丁○○當庭表示撤回告訴，公訴人
      雖認此部分與上開恐嚇及非法剝奪他人行動自由部分，有牽連犯裁判上一罪關
      係，然上開二部分犯行，已經本院認證據不足，有如前述，則此部分，自無裁
      判上不可分割之情形，爰依法諭知公訴不受理，併此敘明。
    綜上所述，被告等被訴恐嚇危害安全罪及非法剝奪他人行動自由罪部分，應屬不
    能證明，此外復查無其他積極證據足資證明被告有何公訴人所指之犯行，揆諸首
    開說明，不能證明被告犯罪，自應就上開部分．均為無罪之諭知；至於無故侵入
    住宅罪部分，則諭知公訴不受理。
據上論斷，應依刑事訴訟法第三百零一條第一項、第三百零三條第三款，判決如主文
。
本案經檢察官林世芬到庭執行職務
中      華      民      國    八十九    年      二      月      八      日
                                      臺灣嘉義地方法院刑事第三庭
                                          法  官  彭  政  章
右正本證明與原本無異。
如不服本判決，應於判決送達後十日內向本院提出上訴狀( 應附繕本 )。
中      華      民      國    八十九    年      二      月      八      日
                                          書記官  洪  麗  惠


司法院資訊處製作；財團法人民間司法改革基金會備份。
